臺灣臺東地方法院刑事判決
111年度訴字第115號
公  訴  人  臺灣臺東地方檢察署檢察官
被      告  鄧錦旺


選任辯護人  曾炳憲律師
上列被告因違反槍砲彈藥刀械管制條例案件，經檢察官提起公訴
（111年度偵字第1189號），本院判決如下：
    主  文
鄧錦旺犯非法持有可發射子彈具殺傷力之槍枝罪，處有期徒刑貳
年，併科罰金新臺幣參萬元，罰金如易服勞役，以新臺幣壹仟元
折算壹日。緩刑伍年，緩刑期間付保護管束，並應於確定判決後
貳年內向公庫支付新臺幣拾萬元及於判決確定後壹年內完成法治
教育課程參場次。扣案可發射子彈具殺傷力之槍枝（槍枝管制編
號：○○○○○○○○○○號）壹枝沒收之。
    事  實
一、鄧錦旺明知可發射子彈具有殺傷力之槍枝，係槍砲彈藥刀械管
    制條例第4條所列管之物品，非經中央主管機關許可，不得持
    有，竟基於持有可發射子彈具殺傷力之槍枝之犯意，於民國
    109年7至8月間某日，未向主管機關申請許可，自其友人邱德
    旺（105年10月歿）遺物中，非法持有可發射子彈具殺傷力
    之槍枝1枝（槍枝管制編號：0000000000號）。嗣警於111年
    3月10日8時許，持本院核發之搜索票至其位於臺東縣○○鄉○○
    村○○000號住處搜索，當場扣得上開可發射子彈具殺傷力之
    槍枝1枝，始查悉上情。
二、案經臺東縣警察局關山分局移送臺灣臺東地方檢察署檢察官
    偵查起訴。
    理  由
壹、程序部分
　　本判決所引用據以認定事實之各項傳聞證據，均經被告鄧錦
    旺、辯護人於本院審理中同意有證據能力，且檢察官、被告
    、辯護人於本院調查證據時，已知其內容及性質，均未於言
    詞辯論終結前聲明異議。本院審酌各該證據作成之情況，俱
    無違法、不當取證或顯有不可信之情形，作為證據使用均屬
    適當，依刑事訴訟法第159條之5規定，認均得作為證據使用
    。另其他非供述證據部分，本院於審判期日，依各該證據不
    同之性質，以提示或告以要旨等法定調查方法逐一調查，並
    使當事人表示意見，本院亦查無法定證據取得禁止或證據使
    用禁止之情形，故認所引用各項證據資料，均具有證據能力
    。
貳、實體部分
一、認定事實所憑之證據及理由
(一)訊據被告對於前揭事實於警詢、偵查、本院行準備程序及審
    理時均坦承不諱(偵卷第9至11、57至61頁，本院卷第59至65
    、117至126頁)，且有本院111年度聲搜字第66號搜索票、臺
    東縣警察局關山分局搜索扣押筆錄、扣押物品目錄表、扣押
    物品收據、臺東縣警察局槍枝性能檢測報告表、勘察採證同
    意書、內政部警政署刑事警察局111年6月13日刑鑑字第1110
    034983號鑑定書、警員竇弘恩職務報告、內政部111年8月15
    日內授警字第1110872501號函各1份、扣案物照片5張、刑案
    現場照片24張等證據在卷可稽(偵卷第19、21至25、27至31
    、33至44、81至84、87至88、91、97至102頁，本院卷第45
    頁)，並有扣案之可發射子彈具殺傷力之槍枝1枝(槍枝管制
    編號：0000000000號)在卷足憑，足認被告之自白與事實相
    符，堪以採信。
(二)綜上所述，本案事證明確，被告前開犯行堪可認定，應依法
    論科。
二、論罪科刑
(一)核被告所為，係犯槍砲彈藥刀械管制條例第 8 條第4 項之
    非法持有可發射子彈具殺傷力之槍枝罪。
(二)被告自109年7至8月間某日某時起至111年3月10日遭警查獲
    期間為止，非法持有系爭可發射子彈具殺傷力之槍枝1枝之
    行為，屬持有行為之繼續，應僅論以實質上一罪。
(三)另按刑法第59條規定犯罪之情狀顯可憫恕，認科以最低度刑
    仍嫌過重者，得酌量減輕其刑。又刑事審判旨在實現刑罰權
    之分配正義，故法院對有罪被告之科刑，應符合罪刑相當之
    原則，使輕重得宜，罰當其罪，以契合社會之法律感情，此
    所以刑法第57條明定科刑時應審酌一切情狀，尤應注意該條
    所列10款事項以為科刑輕重之標準，並於同法第59條賦予法
    院以裁量權，如認犯罪之情狀可憫恕者，得酌量減輕其刑，
    俾使法院就個案之量刑，能斟酌至當。而槍砲彈藥刀械管制
    條例第8條第4項之未經許可持有可發射子彈具有殺傷力之槍
    枝罪法定刑為「3年以上10年以下有期徒刑，併科新臺幣（
    下同）700萬元以下罰金。」，而持有槍彈案件中，同為持
    有者，其原因動機不一，犯罪情節未必盡同，其所造成危害
    社會之程度自屬有異，此情形，倘依其情狀處以適當徒刑，
    即足以懲儆，並可達防衛社會之目的者，自非不可依行為人
    主觀之惡性及客觀之犯行加以考量是否有可憫恕之處，適用
    刑法第59條之規定酌量減輕其刑，期使個案裁判之量刑斟酌
    至當，符合比例原則。查被告持有上開槍枝，其行為固無足
    取，然其自陳持有目的僅為供驅趕其所種植稻田內之山豬，
    避免被告所種植之農作物遭山豬破壞（本院卷第122頁），
    涉案動機尚屬單純，其行為之主觀惡性及客觀犯罪情節上尚
    非重大，顯與擁槍自重、恃槍為非作歹之人，所造成社會危
    害有別，是經審酌前開情節，倘依上開規定處以最低度刑罰
    ，客觀上猶有過苛而情輕法重之感，實足以引起一般社會大
    眾之同情，爰依刑法第59條之規定減輕其刑。
(四)爰以行為人之責任為基礎，並審酌槍枝係屬高度危險之物品
    ，非經主管機關許可不得擅自持有，以維社會大眾安全，被
    告無故持有上開槍彈，雖未查出其曾持該槍彈更犯其他犯罪
    行為，然對於他人身體、生命之安全及社會治安，業已造成
    潛在之危險，實不宜輕縱，然念及被告犯後已知坦承犯行，
    兼衡其犯罪動機、目的、手段、所生危害、持有本案槍枝之
    數量、期間，暨被告於本院審理時自陳智識程度為高職肄業
    、家中尚有父母需其扶養、於米廠上班、月收入約4萬元、
    家庭經濟狀況普通、曾因椎間盤破裂開刀等一切情狀（本院
    卷第124頁），量處如主文所示之刑，並就罰金部分諭知易
    服勞役之折算標準。
(五)又被告未曾因故意犯罪受有期徒刑以上之宣告，此有臺灣高
    等法院被告前案紀錄表1份附卷可佐（本院卷第113頁），被
    告因一時失慮致犯本案之罪，被告經此偵審程序及科刑判決
    後，應知警惕，信無再犯之虞，本院認所宣告之罪刑以暫不
    執行為適當，爰依刑法第74條第1項第1款、第2項第4款、第
    8款之規定，宣告緩刑5年，緩刑期間付保護管束及命被告應
    依如主文所示之期間，向公庫支付如主文所示之金額及於判
    決確定後1年內完成法治教育課程3場次，以啟自新。復依同
    法第93條第1項第2款規定，併諭知被告於緩刑期間付保護管
    束，以啟自新，並觀後效。至以上緩刑宣告附帶之條件，依
    刑法第75條之1第1項第4款規定，違反上開之負擔情節重大
    ，足認原宣告之緩刑難收其預期效果，而有執行刑罰之必要
    者，得撤銷緩刑之宣告，附此敘明。
三、沒收
(一)按違禁物，不問屬於犯罪行為人與否，沒收之，刑法第38條
    第1項定有明文。扣案之可發射子彈具殺傷力之槍枝1枝（槍
    枝管制編號：0000000000號），經鑑定為具殺傷力之槍枝，
    屬違禁物，不問屬於犯人與否，應依刑法第38條第1項之規
    定宣告沒收之。
(二)扣案之鉛彈2包，經鑑定認均為金屬彈丸，有內政部警政署
    刑事警察局111年6月13日刑鑑字第1110034983號鑑定書1份
    在卷可參（偵卷第81至84頁），非違禁物，且無證據證明與
    被告本案犯行有關；至於扣案之頭燈1個、番刀1把（非槍砲
    彈藥刀械管制條例所規範之刀械），亦非違禁物，且亦無證
    據證明與被告本案犯行有關，爰均不予宣告沒收之。
據上論斷，應依刑事訴訟法第299條第1項前段，槍砲彈藥刀械管
制條例第8條第4項，刑法第11條前段、第59條、第42條第3項前
段、第74條第1項第1款、第2項第4款、第8款、第93條第1項第2
款、第38條第1項，判決如主文。
本案經檢察官陳薇婷提起公訴，檢察官莊琇棋到庭執行職務。
中　　華　　民　　國　　111 　年　　10　　月　　21　　日
                  刑事第一庭審判長法  官  蔡立群
　　　　　　　　　　　　　　　　  法  官  姚亞儒
　　　　　　　　　　　　　　　　  法  官  蔡政晏
以上正本證明與原本無異。
如不服本判決應於收受送達後20日內向本院提出上訴書狀，並應敘述具體理由；其未敘述上訴理由者，應於上訴期間屆滿後20日內向本院補提理由書（均須按他造當事人之人數附繕本）。「切勿逕送上級法院」。　　　　　　　　　　　　　　　　
中　　華　　民　　國　　111 　年　　10　　月　　21　　日
                                  書記官  林慧芬
附錄論罪科刑法條：
槍砲彈藥刀械管制條例第8條　　　　　　　　　　　　　　
未經許可，製造、販賣或運輸制式或非制式鋼筆槍、瓦斯槍、麻
醉槍、獵槍、空氣槍或第四條第一項第一款所定其他可發射金屬
或子彈具有殺傷力之各式槍砲者，處無期徒刑或五年以上有期徒
刑，併科新臺幣一千萬元以下罰金。
未經許可，轉讓、出租或出借前項所列槍砲者，處五年以上有期
徒刑，併科新臺幣一千萬元以下罰金。
意圖供自己或他人犯罪之用，而犯前二項之罪者，處無期徒刑或
七年以上有期徒刑，併科新臺幣一千萬元以下罰金。
未經許可，持有、寄藏或意圖販賣而陳列第一項所列槍砲者，處
三年以上十年以下有期徒刑，併科新臺幣七百萬元以下罰金。
第一項至第三項之未遂犯罰之。
犯第一項、第二項或第四項有關空氣槍之罪，其情節輕微者，得
減輕其刑。